【裁判字號】    89,判,3268
【裁判日期】    891123
【裁判案由】    營業稅
【裁判全文】
最  高  行  政  法  院  判  決                  八十九年度判字第三二六八號
    原      告  東毅營造有限公司
    代  表  人  甲○○
    被      告  新竹縣稅捐稽徵處
    代  表  人  范揚鑑
右當事人間因營業稅事件，原告不服財政部中華民國八十八年八月三日台財訴第00
0000000號再訴願決定，提起行政訴訟。本院判決如左︰
    主  文
原告之訴駁回。
訴訟費用由原告負擔。
    事  實
緣原告係使用媒體申報之營業人，其於民國（下同）八十六年六月開立統一發票字軌
號碼：ＨＺ00000000號乙張，銷售額新台幣（下同）七○○、○○○元，於
申報當月份銷售額及稅額時，漏報該筆銷售額及稅額，經被告查獲，核定原告違反營
業稅法第三十五條規定，遂依營業稅法第五十一條第三款規定，除追繳營業稅三五、
○○○元外，按所漏稅額科處二倍之罰鍰計七○、○○○元。原告對科處罰鍰不服，
循序申請復查及提起訴願、再訴願，均遭決定駁回，乃提起本件訴訟。茲摘兩造訴
辯意旨於次：
原告起訴意旨略謂︰一、處理媒體資料繕打、登錄、計算等作業錯誤，若為稅捐稽徵
機關亦不能免，稅捐機關有錯誤者，多僅於事後更正即可，既無須對納稅義務人負責
，且情節若非重大亦不必負行政責任，其所以如此，係考量一般生活常態。本案因被
告之發文地址錯誤又不完整致延遲郵遞時間，原告自行發覺錯誤申請更正日，雖較「
發文日」晚，惟尚比「郵收日」早，此情況被告自不必對納稅人負責，依然以「發文
日」為「調查基準日」，原告當不得要求適用稅捐稽徵法第四十八條之一自動補報補
繳免罰規定；稅捐機關之錯誤既非絕不容許，則對納稅人殊不能無視疏失之情節概為
論處，在徵納之對待上處於極不公平地位。二、營業稅法第五十一條有關漏稅罰之處
罰，應按「所漏稅額」論之，故短漏報銷售額有無因而造成漏稅，應以其「實繳稅額
」有無因而短少之結果而定。本件被告以「應報稅額」為認定基準，與營業稅法第五
十一條之規定暨司法院釋字第三三七號解釋意旨不符。準此，被告無視國庫仍積欠原
告營業稅留抵稅額之事實，遽予認定原告之漏稅額，予以裁罰，即有失斟酌。三、財
政部八十四年七月十九日台財稅第八四一六三六五六二號函釋：以媒體申報而漏報發
票明細表及退抵稅額，如尚有留抵稅額者免罰。該釋例為漏報當期發票明細表如尚有
累積留抵稅額，無須繳納應納稅額，而未發生逃漏營業稅情事，免依五十一條規定處
罰。本案已依規定申報明細表，惟獨漏報其中一筆，論過失，本案更輕，且皆尚有留
抵稅額無須繳納應納稅額之情況，漏報當期明細表者不罰，已報明細表者反而受罰，
於過失尺度與裁罰標準顯不相等。四、鈞院於八十八年判字第三一二三號判決中亦指
出，虛報進項稅額者，只要留抵稅額大於所漏稅額，即不構成逃漏稅，因此不罰；同
理，於短報銷售額之案件中，只要留抵稅額大於所漏稅額，同樣不構成逃漏稅。五、
目前稅捐勾稽作業嚴密，原告當不致於誠實開立發票後再故意違犯法條，姑念原告為
「漏報稅款」而非「漏繳實繳稅款」，漏報之過失尚不致影響國庫稅收，請求比照司
法院釋字第三三七號解釋及鈞院八十八年判字第三一二三號判決，賜准從寬處分等語
。
被告答辯意旨略以：「一、．．．二、按使用媒體申報之營業人，因登錄錯誤、其多
報之進項稅額占該期全部進項稅額之比率及少報之銷項稅額占該期全部銷項稅額之比
率，均在百分之七以下，除符合前款規定者外，按所漏稅額處○．五倍之罰鍰。三、
．．．」稅務違章案件減免處罰標準第十條第二項第二款定有明文。又司法院釋字第
二七五號解釋：「人民違反法律上之義務而應受行政罰之行為，法律無特別規定時，
雖不以出於故意為必要，仍須以過失為其責任要件。但應受行政罰之行為，僅須違反
禁止規定或作為義務，而不以發生損害或危險為其要件，推定為有過失，於行為人不
能舉證證明自己無過失時，即應受罰。」。二、查，原告為使用媒體申報之營業人，
其八十六年五至六月少報之銷項稅額占該期全部銷項稅額之比率為百分之八．三{350
00÷（386754＋35000）＝8.3%}，不符上開財政部頒稅務違章案件減免處罰標準所定
免罰或按所漏稅額處○．五倍罰鍰之規定。且原告於申報八十六年五至六月之銷售額
及稅額時，雖非故意逃漏營業稅，然其確有短漏報銷售額及稅額情事，依司法院釋字
第二七五號解釋仍應受罰。三、至原告主張有累積留抵稅額大於所漏稅額時，依鈞院
八十八年判字第三一二三號判決，應認未造成逃漏稅結果乙節；查營業人虛報進項稅
額，可扣除其累積留抵稅額，計算所漏稅額，乃因累積留抵稅額本為營業人溢付之進
項稅額，營業人雖虛報進項稅額，惟既留有溢付之進項稅額，在溢付之範圍內，宜免
按漏稅處罰，至於營業人短漏報銷售額，不僅係短漏報向買受人收取之營業稅額，且
致使當期應納稅額漏失，已構成逃漏。故營業人短漏報銷售額，其漏稅額之計算依財
政部八十七年四月十日台財稅第八七一九三八一四八號函釋規定，尚不宜按其短漏報
之銷售額乘以規定稅率，再減除累積留抵稅額之方式，計算漏稅額，仍應依營業稅法
施行細則第五十二條規定以核定之銷售額，依規定稅率計算之稅額為漏稅額。至鈞院
八十八年判字第三一二三號判決既尚未被採為判例，不能遽予援引適用。四、司法院
釋字第三三七號係對納稅義務人有虛報進項稅額，並因而逃漏稅款者之闡釋及對財政
部台財稅第七六三七三七六號函有違憲法保障人民權利之本旨而明示不再援用，原告
主張「短漏報銷售額有無因而造成漏稅，應以其實繳稅額有無因而短少之結果而定」
，尚非二三七號解釋之意旨，故不適用本案件。五、原告引用財政部台財稅第八四一
六三六五六二號函「使用媒體申報之營業人，已依規定期限申報銷售額及稅額申報書
，惟未將統一發票明細表及退抵稅款之有關資料建檔一併申報，如經查明所申報之進
銷項金額核與有關資料相符，且尚有累積留抵稅額，無須繳納應納稅額，而未發生逃
漏營業稅情事者，應依營業稅法第四十九條規定加徵滯報金或怠報金，免按同法第五
十一條規定處罰。」對照本件原告已依規定申報明細表，惟獨漏報其中一筆，過失尚
輕仍應受罰而申復裁罰標準不相等云云。查，本件原告情形與上開解釋函並不一致，
上開解釋函之營業人並無短漏報銷項金額，而未發生逃漏營業稅情事，而原告係漏報
銷售額，不僅係短漏報向買受人收取之營業稅額，且致使當期應納稅額漏失，已構成
逃漏稅，故仍須依營業稅法第五十一條規定處罰。六、本件銷貨時已依法開立發票，
惟於申報當期銷售額時有短報或漏報情事，依稅務違章案件裁罰金額或倍數參考表規
定，係按所漏稅額處三倍罰鍰，本件原告於本處裁罰處分前已補報補繳稅額並以書面
承認違章事實，被告已酌情按所漏稅額處較輕之二倍罰鍰，合屬行政裁量權範圍，並
無不合。
    理  由
按「營業人除本法另有規定外，不論有無銷售額，應以每二月為一期，於次期開始十
五日內，填具規定格式之申報書，檢附退抵稅款及其他有關文件，向主管稽徵機關申
報銷售額、應納或溢付營業稅額。其有應納營業稅額者，應先向公庫繳納後，檢同繳
納收據一併申報。」「營業人有左列情形之一者，主管稽徵機關得依照查得之資料，
核定其銷售額及應納稅額並補徵之：一、．．四、短報、漏報銷售額者。」「納稅義
務人，有左列情形之一者，除追繳稅款外，按所漏稅額處一倍至十倍罰鍰，並得停止
其營業：一、．．．三、短報或漏報銷售額者。．．．」「本法第五十一條各款之漏
稅額，依左列規定認定之：一、第一款至第四款．．，以經主管稽徵機關依查得之資
料，核定應補徵之應納稅額為漏稅額。」，分別為營業稅法第三十五條第一項、第四
十三條第一項、第五十一條第三款及同法施行細則第五十二條第二項第一款所明定。
本件原告係使用媒體申報之營業人，於八十六年六月銷售貨物而開立統一發票字軌號
碼：ＨＺ00000000號乙張，銷售額七○○、○○○元，稅額三五、○○○元
，於申報當月份銷售額及稅額時，漏報該筆銷售額及稅額。被告初查以原告所為違反
營業稅法第五十一條第三款規定，乃核定補徵其營業稅三五、○○○元並按所漏稅額
裁處二倍罰鍰七○、○○○元。原告則以其既已依章開立發票，即無逃漏稅收之故意
，而係處理媒體資料繕打、登錄、計算時發生作業錯誤，且已於事後辦理補報補繳；
再，原告尚有留抵稅額大於所漏稅額，故對於罰鍰部分申請復查請求按最低倍數裁處
罰鍰云云。經查，原告有上開漏報銷售額之違章行為，業經原告立具承諾書坦承無訛
，並有「營業人進銷項憑證交查異常查核清單」及通知備詢函附卷可稽，違章事實足
堪認定。次按司法院釋字第二七五號解釋：「人民違反法律上之義務而應受行政罰之
行為，法律無特別規定時，雖不以出於故意為必要，仍須以過失為其責任條件。但應
受行政罰之行為，僅須違反禁止規定或作為義務，而不以發生損害或危險為其要件者
，推定為有過失，於行為人不能舉證證明自己無過失時，即應受處罰。」本案原告縱
非蓄意逃漏營業稅，惟其違反營業稅法第五十一條第三款之作為義務，自仍需負過失
之責，即應受處罰；又財政部依稅捐稽徵法第四十八條之二第二項規定訂頒之稅務違
章案件減免處罰標準第十條第二項雖規定：「一、使用媒體申報之營業人，因登錄錯
誤、其多報之進項稅額占該期全部進項稅額之比率及少報之銷項稅額占該期全部銷項
稅額之比率，均在百分之五以下者，免予處罰。．．其多報之進項稅額占該期全部進
項稅額之比率及少報之銷項稅額占該期全部銷項稅額之比率，均在百分之七以下，除
符合前款規定者外，按所漏稅額處○．五倍之罰鍰。三、．．．」，惟本件原告八十
六年五至六月少報之銷項稅額占該期全部銷項稅額之比率為百分之八．三{35000÷（
38 6754＋35000）＝8.3% }，自無上開稅務違章案件減免處罰標準第十條各款之適用
，原告所稱，委無可採。至原告主張有累積留抵稅額大於所漏稅額時，依本院八十八
年判字第三一二三號判決，應認未造成逃漏稅結果乙節；然查營業人短漏報銷售額，
不僅係短漏報向買受人收取之營業稅額，致使當期應納稅額漏失，已構成逃漏行為，
惟因有留抵稅額之存在，故得將所應繳納之逃漏稅額予以扣抵而已，不因其有累積留
抵稅額而解免逃漏行為之成立，故營業人短漏報銷售額，其漏稅額之計算應依財政部
八十七年四月十日台財稅第八七一九三八一四八號函釋規定，尚不宜按其短漏報之銷
售額乘以規定稅率，再減除累積留抵稅額之方式，計算漏稅額，仍應依營業稅法施行
細則第五十二條規定以核定之銷售額，依規定稅率計算之稅額為漏稅額，此與虛報進
項稅額時，可由累積之溢付進項稅額扣抵之情形不同。原告此部份主張，亦非有據。
另本院八十八年判字第三一二三號判決僅係對他案所為之判斷，對本案尚未具拘束力
，原告據以主張無逃漏行為，無足採信。綜上所述，本案違章事證確鑿，被告按營業
稅法第五十一條第三款補徵其營業稅三五、○○○元並按所漏稅額裁處罰鍰七○、○
○○元，依法並無不合，一再訴願決定遞予維持，均無違誤，原告起訴意旨難謂有理
，應予駁回。
據上論結，本件原告之訴為無理由，依行政訴訟法施行法第二條、行政訴訟法第九十
八條第三項前段，判決如主文。
中    華    民    國    八十九    年    十一    月    二十三    日
                    最 高 行 政 法 院  第 五 庭
                                審 判 長 法  官      廖  政  雄
                                         法  官      蔡  進  田
                                         法  官      趙  永  康
                                         法  官      林  清  祥
                                         法  官      姜  仁  脩
右  正  本  證  明  與  原  本  無  異
                                         法院書記官  彭  秀  玲
中    華    民    國     八十九      年     十一     月     二十三      日


司法院資訊處製作；財團法人民間司法改革基金會備份。
